臺灣板橋地方法院刑事判決　　　　　94年度勞安訴緝字第1號
公　訴　人　臺灣板橋地方法院檢察署檢察官
被　　　告　甲○○
上列被告因過失致死案件，經檢察官提起公訴（93 年度偵字第
9591 號），本院判決如下：
    主  文
甲○○從事業務之人，因業務上之過失致人於死，處有期徒刑柒
月。
    事  實
一、宏遠食品股份有限公司（下稱宏遠公司）前與鋼昇機電工程
    行訂立承攬契約，由鋼昇機電工程行負責宏遠公司新建之升
    降梯安裝工程。宏遠公司另與賴价國所經營之永盛旺企業社
    訂立承攬契約，由賴价國負責宏遠公司升降機新建工程之牆
    壁切割部分；賴价國另將牆壁切割後之雜物清運工作部分轉
    交予甲○○承攬。賴价國及甲○○均為從事業務之人。而賴
    永彪與張健芬則係受僱於甲○○，從事清運雜物之工作。甲
    ○○與賴价國（已結）均明知宏遠公司新建之升降機尚未施
    工完竣，相關安全設施亦未裝設之情，渠二人均應注意避免
    使用上開施工中之升降機清運雜物，而依當時情形並無不能
    注意之情事，卻疏未注意，仍由賴价國先指示甲○○使用上
    開施工中之升降機清運雜物；嗣甲○○再教導賴永彪使用上
    開施工中升降機之方法，致賴永彪與張健芬於民國九十二年
    八月十日上午十時二十八分許，在臺北縣五股鄉○○路四九
    號宏遠公司四樓內，利用上開施工中之升降機清運雜物時，
    搬器適發生墜落，墜落過程中，因向外走之慣性力將賴永彪
    摔出至宏遠公司二樓電梯口，賴永彪因而受有顱內出血之職
    業災害，雖經送醫急救，仍因不治死亡；張健芬則受有腰椎
    第一二節裂性骨折、腰椎第三四節壓迫性骨折、左側跟骨開
    放性骨折、右側跟骨脫臼、頭部外傷、右側血胸、胸骨骨折
    等傷害（過失傷害部分未據告訴及起訴）。
二、案經行政院勞工委員會北區勞動檢查所函請臺灣板橋地方法
    院檢察署檢察官偵查起訴。
    理  由
一、訊據被告甲○○矢口否認有何業務過失致人於死犯行，辯稱
    ：是賴价國介紹伊來的，還沒有談好向誰請款，是算工作天
    請款。當時是賴价國說電梯可以用，並教伊如何使用電梯。
    伊對賴永彪死亡的事實沒有意見，但認為伊只有道義責任，
    沒有法律責任云云。經查：
（一）本件被害人賴永彪自作業場所墜落致顱內出血死亡之情，
      業經臺灣板橋地方法院檢察署檢察官督同檢驗員相驗屬實
      ，製有勘驗筆錄、相驗屍體證明書、驗斷書附於相驗卷可
      憑，先予敘明。
（二）證人即同案被告賴价國於偵查中自承：伊是向宏遠食品公
      司承攬牆壁切割的工程，伊將清潔部分委託給甲○○處理
      ，由他自行找工人來處理等語（見九十二年度相字第九○
      三號卷第三○頁以下及本院勘驗該偵訊錄音筆錄）；於警
      詢中亦稱：甲○○向伊承包拆除、清運工程，工程完畢向
      伊請款，只有口頭約定等語（見同上相字卷第五○頁）。
      核與被告甲○○於本院審理中稱：伊從事拆除工程及運送
      垃圾，是賴价國找伊去等情相符，證人賴价國嗣於本院審
      理中否認稱甲○○是直接向宏遠公司請款云云，應係卸責
      之詞，委無足採。足見甲○○確係向賴价國承攬雜物清運
      工作。
（三）證人張健芬於本院審理中證稱：我們四個人去包括賴永彪
      、徐清鴻、張健芬、徐清鴻的兒子。我們走樓梯到五樓清
      運垃圾，把石頭裝在垃圾袋，甲○○叫我們把垃圾扛到四
      樓，推三輪車到電梯裡面，帶到一樓，再放在車上。（誰
      教你們使用電梯？）甲○○教賴永彪使用電梯。（錢跟誰
      領？）第一天出去就出事，沒有領到錢，賴永彪有說向甲
      ○○領。證人徐清鴻證稱：（錢要跟誰領？）甲○○。（
      出事那台電梯是何人操作？）賴永彪，甲○○教導賴永彪
      操作時，我有在旁邊（均詳見本院九十四年四月二十一日
      審判筆錄）。二人一致證稱係甲○○教導賴永彪使用電梯
      ，核與甲○○於偵查中供稱：我教他們如何使用該電梯，
      那電梯如果沒有人特別教是不會使用的（同上相字卷第四
      二頁、第四二頁背面）等語相符。是以，甲○○教導賴永
      彪使用升降機之情，已可認定。另參以被告供稱：（賴永
      彪是誰找的？）我。（工資為何？）一天一千五，錢是找
      我拿。我的錢再跟賴价國領（本院九十四年三月十七日審
      判筆錄），堪認賴永彪係直接受僱於被告無疑。
（四）又被告於本院審理中稱：是賴价國說那台出事的電梯可以
      用，伊還和賴价國一起爬樓梯上去開電，再一起走下來，
      坐電梯上去，賴价國教伊如何使用電梯，因為按鈕不在電
      梯裡面，有一條線垂下來，上下電梯時要注意線不要被電
      梯卡到。伊還有問賴价國電梯的負重有多少，賴价國說有
      一噸（詳見本院九十四年三月十七日審判筆錄，第六頁）
      。核與其於警詢、偵查中歷次證述之情節均一致。而賴价
      國係負責宏遠公司升降機新建工程之牆壁切割部分，並將
      牆壁切割後之雜物清運工作轉交予甲○○承攬，則甲○○
      所言係賴价國指示並教導伊使用上開未完工的電梯等情，
      亦符合社會一般經驗，是甲○○此部分所言應堪信為真實
      。
（五）此外，觀諸卷附現場照片三十九幀，發生事故升降機之外
      觀簡陋，以一般社會經驗而言，應無誤認該升降機係已完
      工之理。再對照被告前揭所述：使用電梯前先開啟電源，
      使用時須注意電梯內的一條線，且該電梯須人教導才會使
      用等語。益證被告明知該升降機係尚未施工完成，否則，
      若已施工完成，常人即能輕易操作使用，何須特別注意如
      此繁雜之使用步驟？
（六）按賴价國及甲○○明知宏遠公司新建之升降機尚未施工完
      竣，相關安全設施亦未裝設之情，應注意避免使用上開施
      工中之升降機清運雜物，而依當時情形並無不能注意之情
      事，卻疏未注意，賴价國仍指示甲○○使用上開施工中之
      升降機清運雜物；嗣甲○○再教導賴永彪使用上開施工中
      升降機之方法，致賴永彪利用上開施工中之升降機清運雜
      物時，搬器適發生墜落，墜落過程中，因向外走之慣性力
      將賴永彪摔出至宏遠公司二樓電梯口，因而顱內出血，雖
      經送醫急救，仍不治死亡。是其過失行為與被害人之死亡
      結果間亦有相當因果關係存在，被告甲○○犯行堪以認定
      。
二、核被告甲○○所為，係犯刑法第二百七十六條第二項之業務
    過失致死罪。爰審酌被告之素行、過失程度、造成職業災害
    之損害及尚未與被害人家屬達成民事和解等一切情狀，量處
    如主文所示之刑。
據上論斷，應依刑事訴訟法第 299 條第 1 項前段，刑法第 276
條第 2 項，罰金罰鍰提高標準條例第 1 條前段，判決如主文。
本案經檢察官陳鴻濤到庭執行職務。
中    華    民    國    94    年    9     月    29    日
                  刑事第七庭審判長法  官  胡  堅  勤
                                  法  官  王  瑜  玲
                                  法  官  李  君  豪
以上正本證明與原本無異。
如不服本判決，應於判決送達後10日內，向本院提出上訴狀。
                                  書記官  蕭  汝  芳
中　　華　　民　　國　　94　　年　　9 　　月　　29　　日
附錄本案論罪科刑法條全文：
中華民國刑法第276條
因過失致人於死者，處二年以下有期徒刑、拘役或二千元以下罰
金。
從事業務之人，因業務上之過失犯前項之罪者，處五年以下有期
徒刑或拘役，得併科三千元以下罰金。
